臺灣臺北地方法院民事小額判決
111年度店小字第55號
原      告  明台產物保險股份有限公司

法定代理人  長瀬耕一
訴訟代理人  欒永彬  
            吳春龍  
被      告  李台光  
上列當事人間請求損害賠償事件，本院於民國111年3月25日言詞
辯論終結，判決如下：
　　主　　　文
被告應給付原告新臺幣捌仟壹佰肆拾陸元，及自民國一一○年十
月一日起至清償日止，按週年利率百分之五計算之利息。
訴訟費用（減縮部分除外）新臺幣壹仟元由被告負擔。
本判決得假執行。但被告如以新臺幣捌仟壹佰肆拾陸元為原告預
供擔保，得免為假執行。
    事實及理由
一、按訴狀送達後，原告不得將原訴變更或追加他訴，但減縮應
    受判決事項之聲明者，不在此限。民事訴訟法第255條第1項
    第3款定有明文。查，本件原告原請求被告給付原告新臺幣
    （下同）14,046元及利息，嗣於民國111年1月12日具狀減縮
    為8,146元及利息，核與前揭規定相符，應予准許。
二、原告主張：被告於109年4月25日15時45分許，騎乘車牌000-
    000號普通重型機車（下稱A車），行經臺北市○○區○○○路0段
    000號前，因未注意車前狀況及未保持行車安全距離之過失
    ，致撞損伊承保、訴外人葉慶祥駕駛之車牌000-0000號自用
    小客車（下稱B車）。B車經送修，修復費用為14,046元（含
    零件7,800元、鈑金1,080元、烤漆5,166元），伊業已依保
    險契約理賠B車所有人鄭嘉南，故依保險法第53條規定取得
    代位求償權，並經考量零件折舊因素，認為被告就B車應賠
    償8,146元（含計算折舊後之零件費用1,900元、鈑金1, 080
    元、烤漆5,166元），爰依侵權行為及保險代位之法律關係
    提起本訴，並聲明：被告應給付原告8,146元，及支付命令
    送達翌日起至清償日止，按週年利率5%計算之利息。
三、被告則以：系爭事故係因葉慶祥突然急煞所致，伊無需負擔
    全部肇事責任，且A、B兩車事故時碰撞力道輕微，A車並未
    傾倒、亦僅有前輪磨屑附著於B車保險桿，應無更換零件及
    拆裝之必要，烤漆亦僅就針對發生碰撞部分即可等語，資為
    抗辯，並聲明：原告之訴駁回。
四、本院之判斷：
　㈠、按汽（機）車在使用中加損害於他人者，駕駛人應賠償因
      此所生之損害。但於防止損害之發生已盡相當之注意者，
      不在此限。民法第191條之2定有明文。前揭規定，乃舉證
      責任倒置之規定，損害賠償採「推定過失責任」，除當事
      人得舉證證明其於防止損害之發生已盡相當之注意者外，
      凡動力車輛在使用中加損害於他人者，即應負賠償責任。
      次按汽（機）車行駛時，駕駛人應注意車前狀況，並隨時
      採取必要之安全措施。道路交通安全規則第94條第3項前
      段亦有明定。查：
　　１、被告於首揭時、地騎乘A車，自後方撞擊原告承保、斯時
        由葉慶祥駕駛之B車後保險桿等情，業據原告提出新北
        市政府警察局道路交通事故當事人登記聯單、現場圖為
        證（110年度司促字15862號卷【下稱司促卷】第11至13
        頁），並經本院依職權調取臺北市政府警察局交通警察
        大隊交通案卷（含A3類道路交通事故現場圖、調查紀錄
        表、當事人登記聯單、現場及車損照片）（本院卷第17
        至31頁）核閱確認，被告顯有未注意車前狀況並隨時採
        取保持安全距離之必要安全措施，就系爭事故之發生有
        過失甚明。
　　２、被告雖辯稱葉慶祥突然剎車，就系爭事故之發生亦有過
        失等語，惟此與前揭調查紀錄表記載「雙方達成理賠共
        識，由第一當事人（即被告）理賠第二當事人（即葉慶
        祥）車損，暫不陳述事實經過」之內容（本院卷第21至
        23頁），未見被告對其就系爭事故應負全部肇事責任有
        所爭執，與被告所述已有出入，且參以被告自承當時兩
        車為綠燈剛起步（本院卷第84頁），並佐以現場圖顯示
        B車於發生碰撞時距路口尚有7公尺、A車在其後方等（
        本院卷第19頁），則斯時B車前方顯有其他車輛，又逢
        前方路權轉移，B車因車前狀況而需減速煞停，非不可
        想見，縱令葉慶祥確有緊急煞車之情形，尚難認其有過
        失，是系爭事故應由被告負擔全部責任等情，應可採信
        。
　㈡、次按不法毀損他人之物者，被害人得請求賠償其物因毀損
      所減少之價額，民法第196條定有明文；又物被毀損時，
      被害人除得前揭規定請求賠償外，並不排除民法第213至2
      15條之適用；依民法第196條請求賠償物被毀損所減少之
      價額，得以修復費用為估定之標準，但以必要者為限（例
      如︰修理材料以新品換舊品，應予折舊）。最高法院77年
      度第9次民事庭會議決議可資參照。再按被保險人因保險
      人應負保險責任之損失發生，而對於第三人有損失賠償請
      求權者，保險人得於給付賠償金額後，代位行使被保險人
      對於第三人之請求權；但其所請求之數額，以不逾賠償金
      額為限。保險法第53條第1項亦有明定。查：
　　１、B車係106年4月出廠之自用小客車，修復費用為14,046元
        （含零件7,800元、鈑金1,080元、烤漆5,166元），原
        告業已依保險契約理賠B車所有人鄭嘉南等節，有卷附B
        車行車執照、受損部分照片、三和汽車股份有限公司（
        下稱三和汽車）新店服務廠估價單、結帳工單、賠款同
        意書、統一發票可佐（司促卷第9、15至23頁、本院卷
        第73頁）。被告雖以前詞置辯，惟：
　　２、按當事人主張有利於己之事實者，就其事實有舉證之責
        任。民事訴訟法第277條前段定有明文。原告對於自己
        主張之事實已盡證明之責後，被告於抗辯之事實並無確
        實證明方法，僅以空言爭執者，當然認定其抗辯事實之
        非真正，而應為被告不利益之裁判；另各當事人就其所
        主張有利於己之事實均應負舉證之責，故一方已有適當
        之證明者，相對人欲否認其主張即不得不更舉反證（最
        高法院104年度台上字第220號判決意旨參照）。查：
　　　⑴、經本院函詢三和汽車，其就B車之修復說明略以：後保
          桿因傷至防刮面，無法修復需更換；反光片飾蓋因刮
          傷，無法修復需更換；又因拆卸後保險桿需先將左右
          後燈拆下方能取出，左右後燈海綿無法重複使用需一
          併更換避免進水，而後保桿鉚釘因更換後保桿後無法
          亦重複使用需一併更換（本院卷第95頁），參以前揭
          車損照片顯示兩車撞擊位置後保桿確有凹痕、反光片
          飾蓋上亦有刮痕（本院卷第73頁），本院衡諸汽車因
          外力撞擊，受損情形往往不僅初步外觀所顯示者，其
          餘受損情形，通常需經專業人員實際檢修，始能發現
          並確認，且後保險桿多為塑膠材質，因碰撞擠壓而造
          成變形甚至破裂，亦屬合理，應信原告就系爭車輛之
          修復費用已盡相當證明之責。
　　　⑵、被告雖辯稱上開受損部分並非其撞擊所導致，惟此與
          前揭照片所示不符，不足為憑，至其另抗辯當時A車
          並未因撞擊傾倒故碰撞力道輕微，惟A車於撞擊後仍
          未傾倒，亦可能係駕駛人即被告施力控制所致，尚不
          得以此即信B車所受撞擊力道輕微。
　　　⑶、被告另抗辯烤漆應依照受損範圍比例分攤，惟更換零
          件時，新零件需整體進行烤漆方能與車體顏色配合，
          屬零件更換時必然發生之費用，與原零件受損之範圍
          無涉，本院既信原告主張之各項零件均有更換必要，
          則其整體進行烤漆自均屬必要費用，被告抗辯應依受
          損範圍比例分攤，委無可採。
　　３、而關於更新零件部分之請求，應以扣除按汽車使用年限
        計算折舊後之費用為限。參酌營利事業所得稅查核準則
        第95條第6項規定「固定資產提列折舊採用定率遞減法
        者，以1年為計算單位，其使用期間未滿1年者，按實際
        使用之月數相當於全年之比例計算之，不滿1月者，以1
        月計」，B車係於109年4月25日因系爭事故受損，故自
        出廠至肇事時已使用3年1月，依行政院所頒固定資產耐
        用年數表及固定資產折舊率規定，非運輸業用客車、貨
        車之耐用年數為5年，依定率遞減法每年折舊369‰，則
        零件扣除折舊後之修復費用估定為1,900元【計算式詳
        附表】，加上鈑金1,080元、烤漆5,166元，共計8,146
        元。原告請求被告依此金額賠償，自屬可採。
　㈢、末按給付無確定期限者，債務人於債權人得請求給付時，
      經其催告而未為給付，自受催告時起，負遲延責任；其經
      債權人依督促程序送達支付命令，與催告有同一之效力；
      遲延之債務，以支付金錢為標的者，債權人得請求依法定
      利率計算之遲延利息；應付利息之債務，其利率未經約定
      亦無法律可據者，週年利率為5%，民法第229條第2項、第
      233條第1項前段及第203條分別定有明文。本件係屬侵權
      行為損害賠償之債，自屬無確定期限者，又係以支付金錢
      為標的，依前揭規定，原告請求被告給付支付命令送達之
      翌日即110年10月1日（司促卷第37頁送達證書）起至清償
      日止，按法定利率5%計算之遲延利息，亦屬可取。　
五、從而，原告依侵權行為及保險代位之法律關係，請求被告給
    付主文第1項所示之金額，為有理由，應予准許。
六、本件係依小額程序為被告敗訴之判決，依民事訴訟法第436
    條之20規定，應依職權宣告假執行；並依同法第392條第2項
    規定，依職權為被告如預供擔保，得免為假執行之宣告。
七、被告聲請通知葉慶祥為證人，惟本院認為系爭事故距今時間
    已久，且依卷內事證已足判斷，無通知之必要；事證已臻明
    確，兩造其餘攻擊防禦方法及所提證據，經審酌後認與判決
    結果不生影響，爰不逐一論列，附此敘明。
八、訴訟費用負擔之依據：民事訴訟法第78條。並依職權確定本
    件訴訟費用額為1,000元（即減縮後裁判費）如主文第2項所
    示。
中　　華　　民　　國　　111 　年　　4 　　月　　15　　日
                  新店簡易庭法  官　林志煌
上正本證明與原本無異。
如不服本判決，應於判決送達後20日內向本庭（231204新北市○○
區○○路0段000號）提出上訴狀（須按他造當事人之人數附繕本）
，並表明上訴理由（上訴理由應表明：一、原判決所違背之法令
及其具體內容。二、依訴訟資料可認為原判決有違背法令之具體
事實），如於本判決宣示後送達前提起上訴者，應於判決送達後
20日內補提上訴理由書（須附繕本），如未於上訴後20日內補提
合法上訴理由書，法院得逕以裁定駁回上訴。
如委任律師提起上訴者，應一併繳納上訴審裁判費。
中　　華　　民　　國　　111 　年　　4 　　月　　15　　日
                            書記官  陳柏志
附表：（金額單位均為新臺幣）
-----
折舊時間           金額
第1年折舊值        7,800×0.369=2,878
第1年折舊後價值    7,800-2,878=4,922
第2年折舊值        4,922×0.369=1,816
第2年折舊後價值    4,922-1,816=3,106
第3年折舊值        3,106×0.369=1,146
第3年折舊後價值    3,106-1,146=1,960
第4年折舊值        1,960×0.369×(1/12)=60
第4年折舊後價值    1,960-60=1,900